【裁判字號】    99,訴,948
【裁判日期】    990831
【裁判案由】    毒品危害防制條例等
【裁判全文】
臺灣高雄地方法院刑事判決               99年度訴字第948號
公  訴  人  臺灣高雄地方法院檢察署檢察官
被      告  甲○○
選任辯護人  周復興律師
上列被告因違反毒品危害防制條例等案件，經檢察官提起公訴（
99年度偵字第15322 號），本院判決如下：
    主  文
甲○○運輸第三級毒品，處有期徒刑貳年拾月。扣案之第三級毒
品愷他命貳包（含包裝袋貳只，驗後淨重合計捌拾壹點貳伍肆公
克，純質淨重合計柒拾貳點貳肆貳公克）及藥膏貼布貳片均沒收
。
    事  實
一、甲○○明知愷他命係毒品危害防制條例第2 條第2 項第3 款
    所定之第三級毒品，且為行政院依懲治走私條例公告管制進
    出口之物品，不得持有運輸或私運進、出口，竟基於運輸第
    三級毒品及私運管制物品出口之犯意，先於民國99年4 月28
    日晚上11時30分許，在臺中市「獅子王PUB 」內，以新臺幣
    （下同）15,000元之代價，向真實姓名年籍不詳、綽號「阿
    財」之成年男子購買第三級毒品愷他命1 大包後，再以透明
    夾鏈袋分裝成2 小包，復用藥膏貼布將上開愷他命分別藏放
    在球鞋左右腳內，再穿上球鞋以為掩飾，並於99年5 月2 日
    上午11時30分許，自臺中縣烏日鄉高鐵車站搭乘高鐵至高雄
    市左營區高鐵車站，再搭乘計程車到高雄小港國際機場，欲
    搭乘華信航空AE-971號班機出境至菲律賓佬沃，以此方式運
    輸第三級毒品愷他命。嗣於同日下午4 時20分許，在高雄小
    港國際機場出境海關檢查室接受登機安全檢查之際，安檢人
    員以X 光機掃瞄後發現甲○○所穿球鞋內有異物，經檢查後
    在其左右腳球鞋內分別發現第三級毒品愷他命各1 小包（驗
    後淨重合計81.254公克，純質淨重72.242公克）及藥膏貼布
    2 片，始悉上情。
二、案經內政部警政署航空警察局高雄分局報請臺灣高雄地方法
    院檢察署檢察官偵查起訴。
    理  由
壹、證據能力部分：
一、按被告以外之人於審判外之言詞或書面陳述，除法律有規定
    者外，不得作為證據；被告以外之人於審判外之陳述，雖不
    符前4 條之規定，而經當事人於審判程序同意作為證據，法
    院審酌該言詞陳述或書面陳述作成時之情況，認為適當者，
    亦得為證據；當事人、代理人或辯護人於法院調查證據時，
    知有第159條第1項不得為證據之情形，而未於言詞辯論終結
    前聲明異議者，視為有前項之同意，刑事訴訟法第159 條第
    1項及第159條之5 分別定有明文。本件以下所引用之各項供
    述證據，因檢察官、被告及辯護人均未於言詞辯論終結前聲
    明異議，復經本院審酌前開證據作成或取得時之狀況，並無
    違法或不當情事，且經本院於審判期日依法進行調查、辯論
    ，應均具證據能力。
二、傳聞法則乃對於被告以外之人於審判外之言詞或書面陳述，
    亦即針對被告以外之人於審判外以言詞或書面所為之供述證
    據之相關規範，而本件以下所引用之照片，乃以科學、機械
    之方式，對於拍攝內容所為忠實且正確之記錄，上開照片在
    性質上亦非供述證據，應無刑事訴訟法第159 條第1 項規定
    之適用，合先敘明。
貳、實體部分：
一、訊據被告甲○○坦承有於前揭時、地，以1 萬5 千元之代價
    向綽號「阿財」之男子購買第三級毒品愷他命，並攜帶愷他
    命至高雄小港國際機場，欲出境至菲律賓佬沃旅遊，惟矢口
    否認有何運輸第三級毒品愷他命之犯行，辯稱：扣案之愷他
    命係伊出國期間供自己施用的，因伊有吸食愷他命之習慣，
    所以必會隨身零星攜帶愷他命，且伊係將愷他命滲入香菸燃
    燒後間接吸食，並非以注射或鼻子直接吸食，其傷害程度微
    乎其微，並不會有藥物中毒致死的危險，因此伊確實係供自
    己吸食之用，而無運輸之意思云云。惟查：
  (一)被告於前揭時、地購買第三級毒品愷他命1 大包後，再以前
    述方式將愷他命分裝成2 小包藏放在球鞋左右腳內，再穿上
    球鞋以為掩飾，並於前開時間攜帶愷他命從臺中至高雄，而
    於高雄小港國際機場欲搭乘華信航空AE-971號班機出境至菲
    律賓佬沃之際為警查獲，並扣得白色粉末2 包及藥膏貼布2
    片等事實，業據被告於警詢、偵查及本院坦承不諱，並有航
    空警察局高雄分局扣押筆錄、扣押物品目錄表、扣押物品收
    據、登機證、查獲及扣押物品照片24張、高雄關稅局扣押貨
    物、運輸工具收據及搜索筆錄、護照影本等附卷可稽（見警
    卷第9 至21頁、第28頁，偵卷第65至68頁、第73至76頁）。
    而扣案之白色晶體粉末2 包，經送檢驗結果，含愷他命成分
    （驗後淨重合計81.254公克，純質淨重72.242公克），有高
    雄醫學大學附設中和紀念醫院99年5 月13日出具報告編號00
    00-000號檢驗報告1 紙在卷可參（見偵卷第59頁）。是被告
    確有自臺中攜帶第三級毒品愷他命至高雄而欲出境至菲律賓
    之事實，應堪認定。
  (二)被告辯稱及辯護人辯護意旨雖均稱上開愷他命係供自己施用
    而非運輸云云。然按所謂「運輸」毒品，不以國外輸入國內
    或國內輸出國外為限，其在國內運輸者亦屬之；零星夾帶或
    短途持送，得斟酌實際情形依持有煙毒罪論科（司法院36年
    院解字第3541號解釋意旨參照）；又上開解釋意旨係指無運
    輸或販賣之意圖單純持有煙毒者而言，並非謂凡零星夾帶或
    短途持送煙毒者，不問其犯意如何概論以持有煙毒之罪（司
    法院37年院解字第3853號解釋意旨參照）。故所謂「運輸」
    ，係指本於運輸意思而搬運輸送而言，倘其有此意圖者，一
    有搬運輸送之行為犯罪即已成立。又所謂運輸並不以為他人
    轉運輸送為必要，即為自己轉運輸送者亦包括在內（最高法
    院92年度臺上字第5399號判決意旨參照）；且目的縱係為供
    自己施用，既有私自運輸之犯意，亦應成立運輸毒品罪（最
    高法院99年度臺上字第817 號判決意旨參照）。查本件被告
    攜帶愷他命之目的，縱係為自己施用，然其既自臺中攜帶至
    高雄，並欲攜帶出境至菲律賓，路途非近，已非短途持送，
    且其所攜帶之愷他命驗後淨重合計達81.254公克，純質淨重
    則達72.242公克，既非零星之數量，亦非1 次可得施用完畢
    ，又故意以藥膏貼布藏放在球鞋內以為掩飾，已非一般正常
    之攜帶方式，況且運輸毒品行為並不限於有營利之意圖始成
    立犯罪，足認被告確有運輸第三級毒品愷他命之犯意，並非
    單純持有毒品。
  (三)綜上所述，被告確係基於運輸第三級毒品愷他命之犯意，攜
    帶第三級毒品愷他命自臺中到高雄而欲出境至菲律賓甚明，
    本件事證明確，被告運輸第三級毒品及私運管制物品之犯行
    ，均堪認定。
三、按愷他命係毒品危害防制條例第2 條第2 項第3 款所稱之第
    三級毒品，且屬行政院依據懲治走私條例第2 條第4 項公告
    管制物品項目及其數額中甲項第4 款所列之管制進出口物品
    。次按懲治走私條例第2 條之私運管制物品出口逾公告數額
    罪，其所謂出口，係指由我國海港、航空機場或陸地邊境向
    國外運輸者而言；其私運之方式，不論為海運、空運或陸運
    ，或數方式併用，均屬之；如對於私運管制物品出口之構成
    犯罪事實，已開始實行者，即屬著手，而以運出國境為既遂
    （最高法院88年度臺上字第2489號判決意旨參照）。查本件
    被告係欲將愷他命攜帶出境至菲律賓，而在高雄小港國際機
    場出境海關檢查室接受登機安全檢查之際遭查獲，顯已著手
    於私運管制物品出口，惟尚未運出國境，揆諸前揭說明，應
    屬未遂。是本件核被告所為，係犯毒品危害防制條例第4 條
    第3 項之運輸第三級毒品罪及懲治走私條例第2 條第2 項、
    第1 項之私運管制物品出口未遂罪。被告持有第三級毒品之
    低度行為，已為其運輸第三級毒品之高度行為所吸收，不另
    論罪。又被告以一運輸行為私運愷他命，同時觸犯運輸第三
    級毒品罪及私運管制物品出口未遂罪，為想像競合犯，應依
    刑法第55條規定，從一重之運輸第三級毒品罪處斷。另毒品
    危害防制條例第17條第2 項所謂之自白，應係針對被嫌疑為
    犯罪之事實陳述，不包括該事實之法律評價，而本件被告於
    偵查及本院就上開犯罪事實均坦承不諱，僅係就該事實之法
    律評價主張為持有而非運輸第三級毒品，此仍無礙上開減刑
    事由之成立，是本件爰依上開毒品危害防制條例第17條第2
    項之規定，減輕其刑。爰審酌被告明知攜帶愷他命出境為違
    法之事，竟僅為供己在外旅遊期間仍有毒品可為施用，即運
    輸愷他命出境，數量亦達81.254公克，危害他國人民健康並
    造成國際社會對我國不良之觀感，所為至屬不該，惟被告前
    無其他任何前科紀錄，此有臺灣高等法院被告前案紀錄表附
    卷足參，且犯罪目的在供自己施用，未發現有其他不良動機
    等一切情狀，量處如主文所示之刑。末按毒品危害防制條例
    第19條第1 項所定「供犯罪所用或因犯罪所得之物」，係指
    犯同條例第4 條至第9 條、第12條、第13條或第14條第1項
    、第2 項之罪所用或所得之物，不包括毒品本身在內，自不
    得為第三、四級毒品之沒收依據，同條例對於查獲之製造、
    運輸、販賣、意圖販賣而持有、以非法方法使人施用、引誘
    他人施用及轉讓第三、四級毒品之沒收，並無特別規定，如
    其行為已構成犯罪，則該毒品即屬不受法律保護之違禁物，
    應回歸刑法之適用，依刑法第38條第1 項第1 款之規定沒收
    之（最高法院95年度臺上字第911 號判決意參照）。查本件
    扣案之愷他命2 包（驗後淨重合計81.254公克，純質淨重72
    .242公克），係第三級毒品而為違禁物，業如前述，揆諸前
    揭說明，自應依刑法第38條第1 項第1 款之規定諭知沒收之
    ，至上開第三級毒品愷他命之包裝袋2 只，因原係供包裝上
    開毒品之用，縱於檢測時將上開毒品取出，勢仍有微量毒品
    沾附其上無法析離，是仍應與上開毒品一併沒收之，而扣案
    第三級毒品愷他命送鑑定耗損部分，既因鑑定而為滅失，自
    無庸宣告沒收；另本件扣案之藥膏貼布2 片，為被告所有用
    以藏放第三級毒品愷他命之物，為被告供明在卷，既係被告
    供運輸第三級毒品所用之物，即符合毒品危害防制條例第19
    條第1 項之規定，爰依該條項規定宣告沒收；至扣案之運動
    鞋1 雙，原即為一般人日常穿著之物，非屬供被告犯運輸毒
    品罪所用之物，爰不予宣告沒收，附此敘明。
據上論斷，應依刑事訴訟法第299 條第1 項前段，毒品危害防制
條例第4 條第3 項、第17條第2 項、第19條第1 項，懲治走私條
例第2 條第2 項、第1 項，刑法第11條、第55條、第38條第1 項
第1 款，判決如主文。
本案經檢察官陳建州到庭執行職務。
中    華    民    國    99    年    8     月    31    日
                  刑事第十三庭  審判長 法  官  黃蕙芳
                                       法  官  王參和
                                       法  官  王宗羿
以上正本證明與原本無異。
如不服本判決應於收受判決後10日內向本院提出上訴書狀，並應
敘述具體理由。其未敘述上訴理由者，應於上訴期間屆滿後20日
內向本院補提理由書(均須按他造當事人之人數附繕本)「切勿逕
送上級法院」。
中    華    民    國    99    年    8     月    31    日
                                       書記官  蔡毓琦
附錄論罪科刑法條
毒品危害防制條例第4 條
製造、運輸、販賣第一級毒品者，處死刑或無期徒刑；處無期徒
刑者，得併科新臺幣2 千萬元以下罰金。
製造、運輸、販賣第二級毒品者，處無期徒刑或7 年以上有期徒
刑，得併科新臺幣1 千萬元以下罰金。
製造、運輸、販賣第三級毒品者，處5 年以上有期徒刑，得併科
新臺幣7 百萬元以下罰金。
製造、運輸、販賣第四級毒品者，處3 年以上10年以下有期徒刑
，得併科新臺幣3 百萬元以下罰金。
製造、運輸、販賣專供製造或施用毒品之器具者，處1 年以上7
年以下有期徒刑，得併科新臺幣1 百萬元以下罰金。
前5 項之未遂犯罰之。
懲治走私條例第2 條
私運管制物品進口、出口逾公告數額者，處7 年以下有期徒刑，
得併科新臺幣3 百萬元以下罰金。
前項之未遂犯罰之。
第一項所稱管制物品及其數額，由行政院公告之。

司法院資訊處製作；財團法人民間司法改革基金會備份。
